臺灣新北地方法院民事裁定
111年度消債職聲免字第45號
聲  請  人  
即  債務人  曾少駒

代  理  人  謝子建(法扶律師)                      
相  對  人
即  債權人  上海商業儲蓄銀行股份有限公司

法定代理人  林志宏  
代  理  人  曹𦓻峸  
相  對  人
即  債權人  聯邦商業銀行股份有限公司

法定代理人  林鴻聯  


相  對  人
即  債權人  遠東國際商業銀行股份有限公司

法定代理人  周添財  


相  對  人
即  債權人  國泰世華商業銀行股份有限公司

法定代理人  郭明鑑  
代  理  人  黃怡玲  
相  對  人
即  債權人  第一商業銀行股份有限公司

法定代理人  秋月琴  
代  理  人  林德昌  
相  對  人
即  債權人  玉山商業銀行股份有限公司

法定代理人  黃男州  
代  理  人  朱逸君  
相  對  人
即  債權人  中國信託商業銀行股份有限公司


法定代理人  利明献  


相  對  人
即  債權人  渣打國際商業銀行股份有限公司
                      設臺北市○○街000號0樓、000號0至0    樓及00至00樓
法定代理人  龐維哲  

                      住臺北市○○街000號0樓帳務管理部     (風險管理處)
相  對  人
即  債權人  萬榮行銷股份有限公司

法定代理人  呂豫文  


相  對  人
即  債權人  滙誠第一資產管理股份有限公司

法定代理人  莊仲沼  


相  對  人
即  債權人  台灣金聯資產管理股份有限公司

法定代理人  施俊吉  



上列債務人因消費者債務清理事件聲請免責，本院裁定如下：
    主  文
債務人曾少駒應予免責。
    理  由
一、按法院為終止或終結清算程序之裁定確定後，除別有規定外
    ，應以裁定免除債務人之債務；又法院裁定開始清算程序後
    ，債務人有薪資、執行業務所得或其他固定收入，扣除自己
    及依法應受其扶養者所必要生活費用之數額後仍有餘額，而
    普通債權人之分配總額低於債務人聲請清算前2 年間，可處
    分所得扣除自己及依法應受其扶養者所必要生活費用之數額
    者，法院應為不免責之裁定，但債務人證明經普通債權人全
    體同意者，不在此限；而債務人有下列各款情形之一者，法
    院應為不免責之裁定。但債務人證明經普通債權人全體同意
    者，不在此限：(一)於7 年內曾依破產法或本條例規定受免
    責。(二)故意隱匿、毀損應屬清算財團之財產，或為其他不
    利於債權人之處分，致債權人受有損害。(三)捏造債務或承
    認不真實之債務。(四)聲請清算前2 年內，因消費奢侈商品
    或服務、賭博或其他投機行為，所負債務之總額逾聲請清算
    時無擔保及無優先權債務之半數，而生開始清算之原因。(
    五)於清算聲請前1 年內，已有清算之原因，而隱瞞其事實
    ，使他人與之為交易致生損害。(六)明知已有清算原因之事
    實，非基於本人之義務，而以特別利於債權人中之一人或數
    人為目的，提供擔保或消滅債務。(七)隱匿、毀棄、偽造或
    變造帳簿或其他會計文件之全部或一部，致其財產之狀況不
    真確。(八)故意於財產及收入狀況說明書為不實之記載，或
    有其他故意違反本條例所定義務之行為，致債權人受有損害
    ，或重大延滯程序，消費者債務清理條例（下稱消債條例）
    第132 條、第133 條及第134 條分別定有明文。準此，法院
    為終止或終結清算程序之裁定確定後，原則上應以裁定免除
    債務人之債務，除非有消債條例第133 條前段、第134 條前
    段各款所定情形之一，法院始得為不免責之裁定。　　
二、本件債務人曾少駒經本院於民國111 年1 月26日裁定開始清
    算程序，並同時終止清算程序，有本院110 年度消債清字第
    237 號裁定在卷可稽，上開終止清算程序部分因未據債權人
    抗告，業已告確定。是依前揭法律規定，本院續應審究本件
    聲請是否應准予免責。經本院通知全體無擔保債權人及債務
    人，對於債務人是否應予免責陳述意見，債務人主張無消債
    條例第133 條之情形，更無第134 條各款情事（見本院卷第
    24頁），而除債權人聯邦商業銀行股份有限公司、第一商業
    銀行股份有限公司，分別具狀陳明已無債權、主債務人已清
    償迄等情（見本院卷第36頁、第46頁），及債權人滙誠第一
    資產管理股份有限公司具狀表示尊重法院裁定等語（見本院
    卷第48頁），另債權人萬榮行銷股份有限公司、台灣金聯資
    產管理股份有限公司並未具狀表示意見外，債權人國泰世華
    商業銀行股份有限公司、上海商業儲蓄銀行股份有限公司、
    渣打國際商業銀行股份有限公司、玉山商業銀行股份有限公
    司、遠東國際商業銀行股份有限公司及中國信託商業銀行股
    份有限公司均表示不同意免責等情，有其等債權人之陳報狀
    在卷可稽（分別見本院卷第25、31、37、38、40及44頁）。
三、經查：
(一)按為免債務人濫用清算程序以獲免責，並敦促有清償能力者
    ，利用薪資、執行業務所得或其他固定收入清償債務而受免
    責，爰以債務人聲請清算前2 年間，可處分所得扣除自己及
    依法應受其扶養者所必要生活費用之數額為計算基礎，以為
    裁定免責之依據，進而保障債權人可受最低清償，爰設本條
    ，消債條例第133 條立法理由參照。就債權人國泰世華商業
    銀行股份有限公司具狀主張債務人為59年生，國立臺灣大學
    研究所畢業，曾任泰山高中教師，有合格教師證，應能尋找
    高於法定基本工資之固定工作等情，債務人及其代理人於到
    庭陳述意見時，主張目前找不到教職工作，也不知道有什麼
    零工可以打，且對本件債務清理沒有影響，債務人靠家人維
    持基本開銷，並自陳其於111 年1 月26日裁定開始清算程序
    後，皆無薪資、執行業務所得或其他固定收入等語，而債權
    人均未到場表示意見。債權人國泰世華商業銀行股份有限公
    司並未提出債務人確實有薪資、執行業務所得或其他固定收
    入之證明文件，而債務人前於110 年7 月12日聲請調解時，
    提出財產及收入狀況說明書及同年月9 日切結無業、每月收
    入新臺幣（下同）0 元之收入切結書（見本院110 年度司消
    債調字第567 號卷第10至11頁、第28頁），主張108 年5 月
    31日後，一直未再找到工作而無任何收入，聲請前2 年內必
    要支出總計8 萬2,776 元，全憑省吃儉用及胞兄資助等情，
    最大金融機構債權人中國信託股份有限公司並於110 年10月
    22日陳報，因債務人無業，明顯入不敷出無調解成立之可能
    ，兩造未到場，於同年月27日調解不成立（見本院110 年度
    司消債調字第567 號卷第96頁、第106 頁）。債務人於110 
    年11月9日具狀聲請清算，經本院調卷命補正後，債務人復
    於111 年1 月13日提出110 年12月23日勞工保險異動查詢結
    果、109 年度綜合所得稅各類所得資料清單影本（見本院11
    0 年度消債清字第237 號卷第31、34頁）為憑。是經本院審
    酌，債務人應無債權人國泰世華商業銀行股份有限公司主張
    消債條例第133 條所定應不予免責之事由存在。　　
(二)而債權人中國信託商業銀行股份有限公司空言主張債務人有
    消債條例第134 條第2 款故意隱匿、毀損應屬清算財團之財
    產，或為其他不利於債權人之處分，致債權人受有損害情形
    或同條第8 款故意於財產及收入狀況說明書為不實之記載，
    或有其他故意違反本條例所定義務之行為，致債權人受有損
    害，或重大延滯程序之不免責事由等情。經債務人及其代理
    人到場主張無任何財產可以隱匿等語。基上，本院審酌債權
    人中國信託商業銀行股份有限公司並未提出任何證據可佐債
    務人確實有故意違反本條例所定義務之行為，與故意隱匿應
    屬清算財團之財產及故意於財產及收入狀況說明書為不實之
    記載等情，本院因認債務人並無消債條例第134 條第2 、8 
    款之不免責事由。　　　　
(三)至債權人國泰世華商業銀行股份有限公司、渣打國際商業銀
    行股份有限公司、玉山商業銀行股份有限公司及遠東國際商
    業銀行股份有限公司請求本院查調債務人是否有消債條例第
    134 條其他各款不免責事由等語。惟消債條例關於清算程序
    係以免責主義為原則，不免責為例外，倘債權人主張債務人
    有消債條例第134 條各款所定不免責事由，自應由債權人就
    債務人有合於上開各款要件之事實，舉證以實其說。而本件
    債權人既未就此部份為具體說明或提出相當事證證明，本院
    復查無債務人有何消債條例第134 條所列各款之不免責事由
    ，自難認債務人有應為不免責裁定之情形。　　
四、綜上所述，本件債務人既經法院為終結清算程序之裁定確定
    ，復無消債條例第133 條、第134 條各款所定之不應免責情
    形存在，揆諸首揭法文，自應以裁定免除債務人之債務，爰
    為裁定如主文。　　
中　　華　　民　　國　 111　　年　　 6　　月　　10　　日
                  民事第六庭    法　官　黃信滿
以上正本係照原本作成。
如對本裁定抗告，須於裁定送達後10日內向本院提出抗告狀，並
應繳納抗告費新臺幣1,000 元。
中　　華　　民　　國　 111　　年　　 6　　月　　10　　日
                                書記官　黃曉妏